臺灣臺北地方法院民事判決　　　　　　93年度重訴字第1278號
原　　　告　甲○○
訴訟代理人　丙○○
　　　　　　　　　　　二樓
被　　　告　乙○○
上列當事人間請求返還房屋事件，本院於民國93年12月27日言詞
辯論終結，判決如下：
    主  文
被告應將座落台北市○○街二二六號一樓房屋遷讓交還原告。
訴訟費用由被告負擔。
    事實及理由
一、原告主張：台北市○○街二二六號一樓房屋（下稱系爭房屋
    ），係原告於93年8月10日，經本院拍賣取得所有權，並辦
    理所有權移轉登記予原告，詎被告無權占有系爭房屋，爰依
    民法第767條規定，請求被告遷讓交還系爭房屋。而聲明：
    被告應將座落台北市○○街二二六號一樓房屋遷讓交還原告。
    被告則以：系爭房屋原為被告所有，當初是因向訴外人潘魏
    吟真借款，潘魏吟真要求將系爭房屋過戶在其名下，作為借
    款之擔保，上開借款已經償還，系爭房屋應歸還被告，潘魏
    吟真為逼原台北市第七信用合作社副理張明文還款，讓系爭
    房屋被安泰商業銀行拍賣，系爭房屋一直都是被告在居住等
    語，資為抗辯。
二、原告主張系爭房屋係原告於93年8月10日，經本院拍賣取得
    所有權，並辦理所有權移轉登記，惟被告仍在占有使用中之
    事實，並提出土地及建物登記簿謄本為證，被告對此並不爭
    執，自堪信為真實。至原告主張被告無權占有系爭房屋，應
    遷讓交還原告等情，則為被告所否認，並以前開情詞置辯。
    經查：
（一）按不動產物權，依法律行為而取得、設定、喪失及變更者
      ，非經登記不生效力，民法第758條定有明文。次按拍賣
      之不動產，買受人自領得執行法院所發給權利移轉證書之
      日起，取得該不動產之所有權，強制執行法第98條亦有明
      文。又買賣契約僅有債之效力，不能對抗契約以外之第三
      人，本件上訴人雖向訴外人林黃蘭買受係爭土地，在林黃
      蘭將系爭土地並予拍賣，旋由被上訴人標買而取得所有權
      ，則被上訴人基於所有權請求上訴人返還所有物，上訴人
      不得以其與林黃蘭間之買賣關係，對抗被上訴人。(最高
      法院72年度台上字第938號民事判例參照）。
（二）查系爭房屋原為被告所有，被告之日常財務事項均委由其
      子梁添財代理，梁添財之後透過張明文向潘魏吟真借款
      0000000元，另為擔保潘魏吟真上開債權，而移轉系爭房
      屋之所有權登記於潘魏吟真名下，並約定於債務還清後將
      系爭房屋名義回復被告，被告已還清上開借款，惟潘魏吟
      真嗣藉詞張明文另積欠其0000000元債務，而未辦理移轉
      所有權登記予被告指定之名義人顏秀貴之事實，固經台灣
      高等法院89年度重字第52號民事判決認定屬實，有該案民
      事判決書在卷可稽。惟系爭房屋於潘魏吟真回復所有權登
      記予被告前，登記之所有權人既仍為潘魏吟真，依民法第
      758條規定，系爭房屋之所有權人仍為潘魏吟真，被告僅
      對潘魏吟真有回復所有權移轉登記請求權。本件原告經法
      院拍賣，原始取得系爭房屋之所有權，依債之相對性，被
      告並不能執與原告前手潘魏吟真間之回復登記請求權，對
      原告主張有權占有，原告主張被告無占有系爭房屋之正當
      權源，自屬有據。
三、從而，原告依民法第767條規定，請求被告遷讓交還系爭房
    屋，洵屬有據，應予准許。
四、結論：本件原告之訴為有理由，並依民事訴訟法第78條，判
    決如主文。
中　　華　　民　　國　　94　　年　　1　　月　　31 　日
                  民事第三庭    法　官　李慈惠
以上正本係照原本作成
如對本判決上訴，須於判決送達後20日內向本院提出上訴狀
中　　華　　民　　國　　94　　年　　1　　月　　31 　日
                                書記官　林秀娥
